臺灣桃園地方法院刑事裁定
111年度聲判字第5號
聲  請  人  
即  告訴人  李雅芳
代  理  人  劉安桓律師
被      告  蔡涵宇


            劉曉彤


            李章智


            徐愛琳


上列聲請人即告訴人因被告過失致死案件，不服臺灣高等檢察署
檢察長中華民國110年12月16日110年度上聲議字第9828號駁回聲
請再議之處分（原不起訴處分案號：臺灣桃園地方檢察署110年
度醫偵續字第4、5號），聲請交付審判，本院裁定如下：
    主  文
聲請駁回。
    理  由
一、按告訴人不服上級法院檢察署檢察長或檢察總長認再議為無
    理由而駁回之處分者，得於接受處分書後10日內委任律師提
    出理由狀，向該管第一審法院聲請交付審判；法院認為交付
    審判之聲請不合法或無理由者，應駁回之，刑事訴訟法第25
    8條之1、第258條之3第2項前段分別定有明文。查本件聲請
    人即告訴人李雅芳（下稱聲請人）以被告蔡涵宇、劉曉彤、
    李章智及徐愛琳等4人涉犯過失致死罪嫌，向臺灣桃園地方
    檢察署（下稱桃園地檢署）檢察官提出告訴，經檢察官偵查
    後認被告4人犯罪嫌疑不足，於民國110年10月12日以110年
    度醫偵續字第4、5號為不起訴之處分；嗣聲請人不服聲請再
    議，經臺灣高等檢察署檢察長於110年12月16日以110年度上
    聲議字第9828號處分書，認再議為無理由而駁回再議之聲請
    。聲請人於110年12月27日收受上開再議駁回處分書後，即
    於法定期間10日內之111年1月6日委任律師具狀向本院聲請
    交付審判等情，經本院依職權調取前揭偵查卷宗核閱無誤，
    並有臺灣高等檢察署上開處分書、送達證書、刑事聲請交付
    審判狀暨其上本院收狀戳章、刑事委任狀在卷可稽，是聲請
    人本件聲請與首揭規定尚無不符，先予敘明。
二、聲請交付審判意旨略以：被告蔡涵宇為址設桃園市○○區○○街
    000號沙爾德聖保祿修女會醫療財團法人聖保祿醫院（下稱
    聖保祿醫院）之感染科醫師，被告李章智為聖保祿醫院之急
    診室醫師，被告徐愛琳、劉曉彤則均為該醫院之護理師。被
    害人陳富前於108年7月10日因呼吸不順前往聖保祿醫院就診
    ，繼而住院接受治療，並由被告蔡涵宇擔任其主治醫師。不
    料被告蔡涵宇竟怠忽職守，不僅未對陳富審慎診斷，更於不
    知陳富有藥物過敏之情形下率然用藥，致陳富因使用Cefuro
    xime藥物產生嚴重過敏反應而引發敗血症。嗣陳富之看護李
    玉芳於108年7月17日下午5時30分許，發覺陳富身體狀況顯
    然惡化後，旋將此情告知被告劉曉彤，並由被告劉曉彤通知
    專科護理師即被告徐愛琳、值班醫師即被告李章智，詎其等
    3人竟均置之不理，遲至同日晚間7時54分許方由被告李章智
    前來探視，然因已錯失施救良機，致陳富終因敗血症致急性
    呼吸衰竭而死亡。而被告4人既有上開應注意而未注意之情
    事，則被告4人就陳富之死亡結果為有過失，涉犯刑法過失
    致死罪嫌，當屬無疑。然原不起訴處分及再議駁回處分就此
    未詳為調查，遽不採納李玉芳所稱其於108年7月17日下午5
    時30許即向醫護人員反應陳富異狀之證詞，誤認聖保祿醫院
    並未遲延處理陳富病情，又輕信被告蔡涵宇關於陳富過敏及
    用藥情形之供述，顯有未當，爰依法聲請交付審判等語。
三、按刑事訴訟法第258條之1規定告訴人得向法院聲請交付審判
    ，係新增對於「檢察官不起訴或緩起訴裁量權」制衡之一種
    外部監督機制，法院僅就檢察官所為不起訴或緩起訴之處分
    是否正確加以審查，以防止檢察機關濫權，依此立法精神，
    同法第258條之2第3項規定法院審查聲請交付審判案件時「
    得為必要之調查」，其調查證據之範圍，自應以偵查中曾顯
    現之證據為限，不可就聲請人新提出之證據再為調查，亦不
    可蒐集偵查卷以外之證據。若非認不起訴處分書所載理由有
    違背經驗法則、論理法則或其他證據法則之情形，均不宜率
    予裁定交付審判。且法院裁定交付審判，即如同檢察官提起
    公訴使案件進入審判程式，是法院裁定交付審判之前提，必
    須偵查卷內所存證據已符合刑事訴訟法第251條第1項規定「
    足認被告有犯罪嫌疑」此一檢察官應提起公訴之情形，亦即
    該案件已經跨越起訴門檻，否則，縱或法院對於檢察官所認
    定之基礎事實有不同判斷，但如該案件仍須另行蒐證偵查始
    能判斷應否交付審判者，因交付審判審查制度並無如同再議
    救濟制度得為發回原檢察官續行偵查之設計，法院仍應依同
    法第258條之3第2項前段規定，以聲請無理由裁定駁回。
四、按犯罪事實應依證據認定之，無證據不得推定其犯罪事實，
    刑事訴訟法第154條第2項定有明文。又犯罪事實之認定，應
    憑證據，如未能發現相當證據，或證據不足以證明，自不能
    以推測或擬制之方法，以為裁判基礎；而認定不利於被告之
    事實，須依積極證據，茍積極證據不足為不利於被告事實之
    認定時，即應為有利於被告之認定（最高法院40年台上字第
    86號、30年上字第816號判例意旨參照）。次按刑事訴訟法
    上所謂認定犯罪事實之證據，係指足以認定被告確有犯罪行
    為之積極證據而言，該項證據自須適合於被告犯罪事實之認
    定，始得採為斷罪資料；告訴人之告訴，係以使被告受刑事
    訴追為目的，是其陳述是否與事實相符，仍應調查其他證據
    以資審認（最高法院29年上字第3105號、52年台上字第1300
    號判例意旨參照）。
五、經查：
㈠聲請人之母陳富前因呼吸短促、重度呼吸窘迫，於108年7月10
  日中午12時許前往聖保祿醫院急診，並於同日辦理住院，嗣於
  108年7月17日晚間8時36分許，因敗血症引起急性呼吸衰竭死
  亡；被告蔡涵宇為陳富於聖保祿醫院住院時之主治醫師，被告
  李章智、徐愛琳及劉曉彤分為108年7月17日值班之醫師、專科
  護理師及護理師，被告劉曉彤則為任職於聖保祿醫院之護理師
  等情，為被告4人所不否認，且有陳富之死亡證明書、聖保祿
  醫院病歷及護理紀錄單附卷可憑（見醫他14卷㈠第7頁、第89至
  209頁），則此部分事實，首堪認定。
㈡聲請人固提出108年12月12日聖保祿醫院病情說明會之現場錄音
  譯文為憑（見醫偵續5卷第23至25頁、本院卷第12頁、第15至1
  6頁），指稱被告蔡涵宇身為陳富之主治醫師，卻始終不知陳
  富對盤尼西林類藥物過敏，顯然診斷欠詳、處方失準等語。
⑴惟綜觀前開被告蔡涵宇於病情說明會陳述之內容：「她（按：
  即陳富，下同）從住院...應該從急診開始就有在使用抗生素
  ，但是一直使用其實她應該都沒有產生這個過敏的反應」、「
  你們可以看到她從10號就開始使用，一路以來我都沒有觀察到
  過敏反應的發生」、「在住院期間其實沒有發現任何相關過敏
  的反應」，僅可見被告蔡涵宇於說明會中再三強調陳富於治療
  期間有使用抗生素，且未曾出現過敏症狀之事實，至其是否知
  悉陳富有無對特定藥物過敏此情，顯然未置一詞，則聲請人妄
  執前揭隻字片語，遽論被告蔡涵宇直至陳富死亡近5個月後之1
  08年12月12日，仍不知陳富對特定藥物過敏，顯有怠忽職守、
  任意給藥之過失等語，已欠所憑。
⑵況陳富藥物過敏之情形，業經被告李章智於108年7月11日上午1
  0時36分許，在陳富之入院紀錄個人病史欄繕打「Drug or foo
  d allergy:pyrine」明確，並由被告蔡涵宇簽核無誤（見醫他
  14卷㈠第107頁、第110頁），核與聲請人於偵查中所陳：我母
  親陳富於100年至103年間在臺北市立聯合醫院仁愛院區就診時
  ，曾因使用抗生素高燒不退，停用抗生素後才好轉，我不確定
  該次施打的抗生素是否為盤尼西林類，但我覺得是；我知道我
  母親每次住院前都會先跟醫生說她對P-LIN（音譯）過敏，醫
  生都聽得懂等語相符（見醫他14卷㈠第82頁），堪見陳富之藥
  物過敏史確經被告李章智於向陳富詳實確認後，依其自述記載
  於病歷，並供被告蔡涵宇診治時參酌，則聲請人泛謂被告蔡涵
  宇有未詳盡診斷之過失，仍乏其據。
⑶復參以陳富因經診斷為氣喘合併續發性感染，故由被告蔡涵宇
  於108年7月10日、108年7月15日開立Ceftriaxone藥物治療，
  再於108年7月17日開立Cefuroxime藥物，上開藥物均屬頭孢類
  抗生素藥物，與比林類藥物（即pyrine）之種類不同等情，有
  抗生素審核單、衛生福利部109年11月9日衛部醫字第10916674
  65號函所附醫事審議委員會第0000000號鑑定書可參（見醫他1
  4卷㈠第205至209頁、卷㈡第142頁），再顯聲請人稱陳富之死亡
  係因被告蔡涵宇使用引發陳富過敏之比林類藥物所致等語，與
  客觀事證殊有未合，誠無足採。遑論被告蔡涵宇於108年7月17
  日上午10時31分許簽立審核單擬使用之Cefuroxime藥物，原係
  預定於同日晚間9時許給藥，然因陳富斯時已死亡，而未實際
  使用等節，同經證人即被告劉曉彤於偵查中結稱綦詳（見醫偵
  續5卷第92頁），且與給藥紀錄單所載盡為一致（見醫偵續5卷
  第79至81頁），益見聲請人徒以其個人認知論斷被告蔡涵宇使
  用Cefuroxime藥物為陳富死亡之原因等語，要屬無稽。
㈢聲請人雖另以其與陳富之看護李玉芳對話之錄音譯文為據（見
  醫他14卷㈡第37至71頁），稱李玉芳早於108年7月17日下午5時
  許即向被告劉曉彤反應陳富之異狀，然被告劉曉彤、李章智及
  徐愛琳竟拖延至同日晚間7時54分許始對陳富施以救治，致陳
  富因施救不及而死亡等語。
⑴然查，細繹聲請人所提出之前揭錄音譯文，可見李玉芳就其發
  現陳富病情有異之時間點，僅概陳以：「叫他（按：即陳富，
  下同）沒什麼聲音」、「我跟他翻身的時候是5點多」、「我
  後來看到他一直那個在那邊可能5點多、6點多，就是也不記得
  ，反正跟那個...」等語（見醫他14卷㈡第54頁），顯見李玉芳
  就上情發生之時點為何，實已未能具體記憶，則聲請人單執前
  揭李玉芳未臻準確之陳述，逕認被告劉曉彤、李章智及徐愛琳
  於108年7月17日下午5時許即知悉陳富有須立即救治之病危情
  形，已嫌率斷。又參諸證人李玉芳於偵查中證以：108年7月17
  日下午1至2時許，陳富還會正常表達意見，在當日下午3時許
  ，我買1碗乾麵給陳富吃，陳富吃1、2口後說吃不下、要睡覺
  ，睡到當日下午5時30分許，我有叫陳富起來吃飯，結果叫不
  醒，並發現他的腰椎有瘀青，我就通知當時正在發藥給其他病
  人的護理師，該護理師就馬上去找醫師，值班醫師就馬上就過
  來看，護理師就幫陳富量血壓，血壓狀況好像不太好，後來就
  一連串的急救，我通知的過程中相關護理人員並沒有不理我或
  有延遲的情形等語（見醫偵續5卷第63頁），可知李玉芳於偵
  查中固亦稱其係於108年7月17日下午5時30分許發現並反應陳
  富有意識不清之情形，惟現場護理師於獲悉後，旋為陳富量測
  血壓及通知醫師進行後續急救措施等節，同經李玉芳結證甚詳
  。再酌以常人倘未時時關注時間，或另有特定事件可供回憶具
  體時點，衡情於事後僅能就事件發生之先後時序為概括之排列
  ，而李玉芳既已明確記憶現場護理師及值班醫師於其通報後並
  無延滯不理之情形，則縱或李玉芳就其通報之時間點記憶尚非
  準確，仍足信當日之值班護理師即被告劉曉彤、徐愛琳及值班
  醫師即被告李章智於李玉芳通知後對陳富施以相應之醫療處置
  ，而無何等不作為之情事。
⑵聲請人雖另以護理紀錄單為據，稱李玉芳縱係於其上記載之108
  年7月17日晚間7時6分許始向被告劉曉彤通報病情，然被告李
  章智既係遲至同日晚間7時54分許始前來診治，其等仍有未及
  時救治之過失等語。惟查，李玉芳乃於108年7月17日晚間7時6
  分許向被告劉曉彤表示「病患（按：即陳富，下同）整個軟趴
  趴的，平常還可以配合挪動翻身」、「病患晚上只吃一些麵後
  說吃不下就在睡覺」等情形，被告劉曉彤前往評估後發現陳富
  意識改變、血壓下降、四肢蒼白、肌力下降至0分、指尖血糖
  值451mg/dL，遂將原使用之氧氣鼻導管3L/min改為氧氣面罩6L
  /min，並旋即將上情告知值班專科護理師即被告徐愛琳，再由
  被告徐愛琳於同日晚間7時15分許、7時17分許給予生理食鹽水
  300mL點滴注射及短效型胰島素8單位，及指示另以生理監視器
  監測陳富之生命徵象，然因於同日晚間7時30分許，陳富之病
  況仍不穩，且無法測得血氧飽和度，被告劉曉彤即通知被告徐
  愛琳及李章智；於同日晚間7時47分許，被告徐愛琳對陳富為
  抽血檢查，其後測得陳富之血壓及血氧飽和度回升；嗣於同日
  晚間7時54分許，被告李章智前來診視，並囑知將轉加護病房
  等情，有108年7月17日陳富之護理紀錄單在卷可佐（見醫他14
  卷㈠第196至197頁），足見被告劉曉彤於得悉陳富病況有變時
  ，即旋加處理並持續密切觀察陳富之生命徵象，再將之層報被
  告徐愛琳、李章智，被告徐愛琳、李章智亦於受通知後立刻前
  來，全然未見其等3人有何拖延未加置理之舉，則聲請人僅擷
  取護理紀錄單所示被告李章智實際到場之108年7月17日晚間7
  時54分許，與李玉芳反應異狀之同日晚間7時6分許此二時間點
  ，逕推論醫護人員於上開48分鐘期間毫無作為，顯係置上開客
  觀事證於不論所生之誤解。
六、綜上所述，本案依偵查卷內事證，經本院審查結果，尚不足
    認被告4人有聲請人所指之過失致死罪嫌，檢察官依偵查所
    得之證據，認尚無積極證據足認被告4人涉犯上開罪嫌，未
    達於跨越起訴門檻，而應提起公訴之情形。是桃園地檢署檢
    察官及臺灣高等檢察署檢察長，就聲請人上開指訴予以斟酌
    ，並對卷內所存證據詳為調查後，認被告4人犯罪嫌疑不足
    ，而分別為不起訴處分及再議駁回處分，核其證據取捨及事
    實認定之理由，均無違背經驗法則、論理法則或證據法則之
    情事，尚無違誤，本院認本件並無得據以交付審判之事由存
    在。聲請交付審判意旨猶執前詞，指摘原不起訴處分及再議
    駁回處分不當，難認有據。是本件聲請人聲請交付審判，為
    無理由，應予駁回。
七、依刑事訴訟法第258條之3第2項前段，裁定如主文。
中　　華　　民　　國　　111 　年　　7 　　月　　8 　　日
                  刑事第十五庭　審判長法　官　林龍輝
                                      法  官  林岷奭
                                      法  官  郭于嘉
以上正本證明與原本無異。
不得抗告。
        　　　　　　　　　　　　　　　書記官　蔡得憲　　
中　　華　　民　　國　　111 　年　　7 　　月　　8 　　日